臺灣高雄地方法院交通事件裁定　　　　100年度交聲字第571號
原處分機關　交通部公路總局高雄區監理所
異　議　人
即受處分人　王智賢
上列異議人即受處分人因違反道路交通管理處罰條例案件，對於
交通部公路總局高雄區監理所民國100 年3 月9 日所為之處分（
原處分案號：高監自裁字第裁80-B00000000號），聲明異議，本
院裁定如下：
    主  文
原處分撤銷。
王智賢不罰。
    理  由
一、異議意旨略以：異議人王智賢於民國100 年2 月2 日下午3
    時35分許，駕駛車牌號碼1498-EV 號自用小客貨車（下稱系
    爭車輛），沿高雄市○○區○○路由楠梓往鳳山方向行駛，
    行經中正路與大埤路路口，欲右轉大埤路之際，因前方車輛
    突然煞車，致異議人亦立即緊急煞車，未料嗣有被害人廷
    緯騎乘腳踏車自後方撞上系爭車輛。車禍發生後，異議人旋
    遣使副駕駛座乘客王秋俐下車查看被害人傷勢，並多次詢問
    被害人有無異狀，而被害人並未表達任何意見，復自行將腳
    踏車移置路旁，異議人見被害人無恙始離開現場，異議人並
    無肇事逃逸之意思，爰聲明異議請求撤銷原處分等語。
二、按汽車駕駛人駕駛汽車肇事致人受傷或死亡者，應即採取救
    護措施及依規定處置，並通知警察機關處理，不得任意移動
    肇事汽車及現場痕跡證據，違反者處新臺幣（下同）3,000
    元以上9,000 元以下罰鍰；前項駕駛人肇事致人受傷而逃逸
    者，吊銷其駕駛執照，道路交通管理處罰條例第62條第3 項
    前段、第4 項前段固定有明文。惟違反行政法上義務之行為
    非出於故意或過失者，不予處罰，行政罰法第7 條第1 項亦
    定有明文。是以，上開道路交通管理處罰條例第62條第3 項
    、第4 項違規行為之構成，除應具備車輛駕駛人駕駛車輛肇
    事致人受傷或死亡，而未採取救護或其他必要措施，且未向
    警察機關報告之客觀行為外，尚須以行為人主觀上具備對於
    駕駛動力交通工具肇事致人受傷或死亡之事實有所認識，並
    且進而決意擅自駛離現場或逃逸而不報告警察機關之主觀心
    態，或因過失而疏未注意為其要件，否則當不能依上開規定
    予以處罰，合先敘明。
三、經查：
  (一)異議人於100 年2 月2 日下午3 時35分許，在高雄市○○路
    與大埤路路口，駕駛系爭車輛肇事，客觀上並致被害人廷
    緯受有嘴唇擦傷及牙齒斷裂等傷勢之事實，業據證人廷緯
    於警詢及本院調查中證述綦詳（見本院卷第30至32頁、第41
    頁反面、第42頁正反面），並有高雄市政府警察局仁武分局
    100 年4 月12日高市警仁分偵字第1000005107號函及隨函所
    附職務報告、肇事路口監視器錄影光碟（見本院卷第22、23
    、23頁之1 ）在卷可佐，是異議人確有於上開時、地駕車肇
    事致人受傷之事實，應堪認定。
  (二)惟異議人堅決否認有何肇事逃逸之犯行，並以前詞置辯。查
    證人即被害人廷緯於本院調查中證述：當時小客貨車副駕
    駛座有1 位女子下來問伊有無怎樣，那時伊因為牙齒斷掉，
    嘴唇也咬破，所以無法回答，當時外觀上應該看不太出來伊
    有受傷。後來伊就自行牽起腳踏車往旁邊靠近人行道的地方
    移動，因為當時副駕駛也已經上車，好像要走了，伊也覺得
    沒有什麼事情，所以就往旁邊移。當天他們應該是沒有看到
    伊牙齒斷掉和嘴唇破掉，所以就這樣走了，當時伊亦沒有要
    把他們攔下來，不讓他們離開的意思。當天證人王秋俐有先
    後2 次問伊有沒有怎樣，伊都沒有回答，且當時伊亦無任何
    舉動表示受有傷勢，外觀上他們應該看不出來伊有受傷等語
    明確（見本院卷第42頁正反面、第44頁正反面），經核與證
    人即案發當時副駕駛座乘客王秋俐於本院調查中證稱：發生
    車禍當時，伊有下車看到被害人牽著腳踏車往旁邊靠近人行
    道的方向走，在靠近他約2 、3 步的距離，伊有詢問被害人
    有沒有事情，要不要去看醫生，然被害人皆未有何理睬反應
    ，牽著腳踏車就離開現場，當時被害人亦無以其他動作表示
    受傷之情，依當時被害人之外觀看不出來受有傷勢；且回到
    車上後，異議人有開口詢問對方怎麼了，伊告知異議人對方
    對伊的言詞沒有任何反應，異議人遂續問有無看到被害人受
    傷，伊告知異議人沒有等語（見本院卷第43頁反面、第44頁
    正面），互核相符，足認異議人駕駛系爭車輛離開現場時，
    並非有意對被害人之傷害結果置之不理，而係依當時客觀情
    況，被害人無明顯外傷，並能自行牽引腳踏車至路旁，且經
    副駕駛座乘客王秋俐下車主動詢問被害人傷勢，然被害人皆
    未回應，王秋俐之後回到車上，並向異議人告知沒有看到被
    害人受傷。是憑此客觀事實，異議人於案發時，主觀上顯無
    認識被害人有因本件事故受有傷害，而難認異議人有何肇事
    逃逸之故意及過失，異議人前開所辯之詞，與上揭事證相符
    ，應屬可採。
四、綜上所述，原處分機關未予詳查，逕對異議人為不利之認定
    ，認異議人有前開違反道路交通管理處罰條例之違規事實，
    而依道路交通管理處罰條例第62條第4 項規定，裁處異議人
    罰鍰6,000 元，並吊銷駕駛執照，1 年內不得考領駕駛執照
    ，自有未洽。本件異議人之異議為有理由，自應由本院將原
    處分撤銷，改諭知異議人不罰，以資適法。
據上論斷，應依道路交通事件處理辦法第19條，裁定如主文。
中    華    民    國   100    年    5     月    13    日
                  交通法庭  法  官  林永村
以上正本證明與原本無異。
如不服本裁定，應於裁定送達後5 日內向本院提出抗告狀。
中    華    民    國   100    年    5     月    13    日
                            書記官  王珮樺